【裁判字號】    99,抗,212
【裁判日期】    990628
【裁判案由】    聲明異議
【裁判全文】
臺灣高等法院臺中分院民事裁定           99年度抗字第212號
抗  告  人  慶通投資股份有限公司
法定代理人  丙○○
相  對  人  乙○ ○○○○○ .
法定代理人  甲○○○○○ ○○.
上列當事人間因假扣押強制執行事件，抗告人聲明異議，對於民
國99年 4月20日臺灣臺中地方法院99年度執事聲字第54號所為裁
定，提起抗告，本院裁定如下：
    主  文
抗告駁回。
抗告程序費用由抗告人負擔。
    理  由
一、本件抗告人向原法院聲明異議，經原法院以抗告人之異議無
    理由，而為駁回其異議，抗告人不服，提起抗告，其抗告意
    旨略以：
  (一)相對人並未釋明本件有何「日後不能強制執行或甚難執行之
    虞」， 原法院逕予准許假扣押，自有未當。
  (二)抗告人實收資本額與公司資產價值未必相同，自難以實收資
    本額（九千萬）低貸款數額（一億五千萬），即認係屬「日
    後不能強制執行或甚難執行之虞」。
  (三)抗告人固有給付遲付延之事實，然此係屬假扣押請求原因，
    並非「日後不能強制執行或甚難執行之虞」：本件原裁定以
    抗告人自認債務業已屆期，但未清償為由，認相對人主張其
    債權有「日後不能強制執行或甚難執行之虞」，與一般商業
    交易風險認知相符，並無踰越經驗法則。此一債務人自認給
    付遲延，認債權人「日後不能強制執行或甚難執行之虞」之
    見解，實不可採。抗告人須否認債務屆期未清償，才足以保
    全相對人日後之執行？抗告人自認給付遲付，又與相對人日
    後不能強制執行或甚難執行之難度有何關連？實則，依一般
    經驗法則，否認債務存在或否認給付遲延者，使債務人日後
    不能強制執行或甚難執行之可能性，反比自認債務存在或自
    認給付遲延者要來的高。原裁定之見解與一般商業交易風險
    認知不符。
  (四)抗告人應募富喬公司「可轉換公司債」之時點，遠較相對人
    之時間為早，並已依法公告資訊，且係增加抗告人公司之資
    產，焉能以此解為隱匿資產？
  (五)富喬公司董事長張平沼擔任借款之保證人，此係增加債權之
    擔保，不應倒果為因，指稱抗告人公司藉此脫產。張平沼擔
    任借款保證人部分，應係增添抗告人向相對人借款之擔保，
    有益於相對人債權之保障，相對人豈可反據推論抗告人隱匿
    財產致相對人有難於獲償之虞？何況，相對人應富喬公司所
    發行公司債在先，向相對人借款在後，相對人扭曲時序，刻
    意將保證人張平沼連結至抗告人係故意隱匿財產，實屬無稽
    。
  (六)保證人張平沼個人有無刑案涉訟，要與本件貸款無關，相對
    人以此為指為抗告人「有不能強制執行或甚難執行之虞」顯
    非事實：張平沼與抗告人人格個別，張平沼為系爭借款之保
    證人；相對人關於張平沼交保之主張，顯無關乎於抗告人有
    無隱匿財產或資產不足清償負債之問題。原裁定未予釐清，
    反於毫無進一步說明其心證所由得之情況下，逕謂「相對人
    主張聲明人之資產可能遭風險，亦與常理無違」之結論，實
    令抗告人不服。
  (七)至於原裁定以「本件執行假扣押查封後，執行標的之富喬公
    司之公司債，業已設定質權等情，並經第三人富喬公司具狀
    陳明」為由，認為本件符合「日後不能強制執行或甚難執行
    之虞」，顯係以相對人聲請且已獲准假扣押、進而實施查封
    後之第三人具狀陳明情事，論斷相對人於原法院之聲請符合
    要件，此一「事後諸葛」之理由，難令抗告人接受，且無異
    於異議審查法院代假扣押聲請人補充聲明理由。
  (八)綜上所述，原裁定駁回抗告人之異議，顯有違誤，爰請求廢
    棄原裁定等語。
二、按請求及假扣押之原因，應釋明之；前項釋明如有不足，而
    債權人陳明願供擔保或法院認為適當者，法院得定相當之擔
    保，命供擔保後為假扣押，民事訴訟法第 526條第1項、第2
    項定有明文。故債權人就假扣押之原因全未釋明時，固不得
    以供擔保代之；惟如已釋明，僅係釋明不足，法院自仍得命
    債權人供擔保後為假扣押。而所謂假扣押之原因，依同法第
    523條第1項規定，係指有日後不能強制執行或甚難執行之虞
    ；其情形自不以債務人浪費財產，增加負擔或就其財產為不
    利益之處分，將達於無資力之狀態，或債務人移住遠處、逃
    匿無蹤或隱匿財產為限。又稱「釋明」者，係使法院就某事
    實之存否，得到「大致為正當」之心證，即為已足，與「證
    明」係當事人提出之證據方法，足使法院產生堅強心證，可
    以確信其主張為真實者，尚有不同（最高法院97年度台抗字
    第657號裁定意旨參照）。
三、經查，抗告人自認其與相對人之債務業已屆期，但未清償，
    顯見相對人之債權原應獲得滿足，因抗告人未依約履行以致
    延宕。又抗告人購入富喬公司「可轉換公司債」，然富喬公
    司之法定代理人張平沼確因其他商務爭議事件及刑案調查涉
    訟，相對人主張抗告人之資產亦可能遭受風險，亦與常理無
    違。況本件執行假扣押查封後，執行標的之富喬公司之公司
    債業已設定質權，足認相對人之主張符合「日後不能強制執
    行或甚難執行之虞」。是以，本件相對人聲請本件假扣押，
    就其請求及假扣押之原因，已為相當之釋明。抗告人辯稱本
    件並無假扣押之原因云云，自非可採。原裁定駁回抗告人之
    聲明異議，經核於法即無違誤。從而，抗告意旨仍執陳詞，
    指摘原裁定不當，求予廢棄，為無理由，應予駁回。
四、據上論結，本件抗告為無理由，爰依強制執行法第 30條之1
    、民事訴訟法第495條之1第1項、第449條第 1項、第95條、
    第78條，裁定如主文。
中    華    民    國    99    年    6    月    28     日
                民事民五庭    審判長法  官  童有德
                                    法  官  王重吉
                                    法  官  古金男
以上正本係照原本作成。
再為抗告應以適用法規顯有錯誤為理由。
如提起再抗告者應於裁定送達後10日內向本院提出抗告理由狀（
須按照他造人數附具繕本）並繳納抗告裁判費新臺幣1,000元，
同時委任律師或具有律師資格之關係人為代理人。
                                    書記官  瑞芳
中    華    民    國    99    年    6     月    28    日
                                                      Ｓ

司法院資訊處製作；財團法人民間司法改革基金會備份。
